臺灣板橋地方法院民事判決　　　　　　　　　　　　九十二年度訴字第一四二九號
　　原　　　告　丙○○
　　訴訟代理人　馬金生律師
　　複代理人　　乙○○
　　被　　　告　丁○○
　　　　　　　　甲○○
　　共　　　同
　　訴訟代理人　胡文英律師
右當事人間請求遷讓房屋事件，本院於中華民國九十三年六月十七日言詞辯論終結，
判決如左：
    主      文
被告丁○○應將坐落台北縣三重市○○街十九號之房屋騰空，遷讓交還原告。
被告丁○○應給付原告新台幣玖萬柒仟伍佰元，及自民國九十三年五月十四日起至清
償日，按週年利率百分之五計算之利息。
原告其餘之訴駁回
訴訟費用由被告丁○○負擔二分之一，餘由原告負擔。
    事      實
甲、原告方面：
一、聲明：
  (一)被告應自原告所有之台北縣三重市○○街十九號房屋遷出並返還予原告。
  (二)被告應給付原告新台幣（下同）十九萬五千元，及自民國九十三年五月十四日起
    至清償日止，按週年利率百分之五計算之利息。
二、陳述：
（一）緣被告共同承租原告之被繼承人張木火所有門牌號碼台北縣三重市○○街十九
      號一樓之房屋供慶祥營造有限公司堆放物品使用，至今已逾十餘年，雙方約定
      ，每月租金一萬三千元，於每月十五日由被告甲○○開立支票給付。張木火於
      九十一年間底過世後，原告依法承受張木火財產上之一切權利、義務，然被告
      自九十一年十二月十五日起，即未給付原告系爭房屋租金，至九十三年二月十
      五日止，被告已積欠十五期租金計十九萬五千元，經原告多次以電話向被告洽
      詢處理，豈知被告皆置之不理，毫無回應，甚而避不見面，造成原告莫大損失
      ，不得已，原告乃分別九十二年四月二日及九十三年二月十六日，催告被告給
      付積欠之租金並同時為終止租賃契約之通知。
（二）查被告向原告承租房屋，未訂有書面契約，依上開民法規定，自應解為『不定
      期租賃契約』，於此情況，原告自得於一定期限通知對造後隨時終止租賃契約
      ，今原告已分別於九十二年四月二日及九十三年二月十六日以律師函及存證信
      函告知被告終止租賃契約之意，則本案兩造間之租賃契約至遲應於九十三年二
      月十六日終止，爰依租賃之法律關係，訴請被告返還系爭房屋，並給付如聲明
      所示積欠之租金。
（三）對被告抗辯之陳述：
　　(一)被告辯稱：其因張火木於生前告知，倘伊過世，依照習俗，系爭房屋暫時騰空
      ，供作靈堂，以便家屬就近膜拜，租金暫免，待回復原狀後，再行給付，嗣訴
      外人張木火先生於九十二年元月過世時，被告乃依其生前要求將系爭房屋騰空
      ，供家屬設置堂，惟至同年三、四月間喪事辦理完畢後，系爭房屋一樓房間因
      原告未回復原狀，致被告無法進駐工作，故而暫未給付租金云云。然被告說法
      ，實與常理不合，蓋張火木若欲交代其喪事辦理事宜，依常情應當交代其子女
      辦理，再由原告通知被告清空系爭房屋為是。又張火木先生喪事辦理完畢後，
      原告早已將現場處理完畢，並將現場予以騰空，且現由被告存放物品無誤。且
      被告抗辯系爭房屋有貨車擋住出入口、鐵門故障無法使用云云，絕非事實。
　　(二)被告復辯稱：即便其確係欠原告租金，然因其早已支付訴外人張火木先生十萬
  　　元之押租金，足以扣抵租金云云。惟其所言根本未有任何證據可供採證，且當
    　時每月租金不過為九千元，然押金竟高達十萬元，此與一般押金為二個月租金
      之民間習慣不合，可見被告所辯實無足可採。
三、證據：提出九十二年四月二日催告被告給付租金並終止租約之律師函、系爭房屋
    稅款繳款書、九十三年二月十六日催告被告給付租金並終止租約之存證信函及回
    執、系爭房屋現狀照片等件為證。
乙、被告方面：
一、聲明：原告之訴駁回。
二、陳述：
（一）本件系爭房屋係被告丁○○於七十八年間起向張火木承租，當時雙方係以口頭
      訂約，每月租金從當初九千漲至一萬三千元，押租金原為六萬元，再追加為十
      萬元，張木火生前曾告知略謂倘伊過世，依照習俗，系爭房屋一樓暫時騰空供
      作靈堂，以便家屬就近膜拜，租金暫免，回復原狀後再行給付云云，嗣張火木
      於九十二年一月過世，被告丁○○即依約定將房屋一部分遷出供其家屬擺設靈
      堂，約三、四月間辦畢喪事後，原告迄未將一樓房間回復原狀，被告丁○○無
      法進入工作，故租金暫未給付。
（二）又被告至原告起訴時止，並未收到原告租金催繳之通知，被告尚有押租金十萬
      元足以抵扣租金，原告逕而終止租約於法不合，其訴請遷讓房屋及給付租金，
      並無理由。
（三）再系爭房屋租約係由張木火與被告丁○○口頭訂定，被告甲○○非承租人，且
      被告甲○○實際上從未居住過系爭房屋。
三、據：提出系爭房屋現狀照片二張為證。
    理      由
壹、程序方面：
    按訴狀送達後，原告不得將原訴變更或追加他訴，但擴張或減縮應受判決事項之
    聲明者，不在此限，民事訴訟法第二百五十五條第一項第三款定有明文。查：本
    件原告起訴後將訴請被告應給付原告九萬一千元，及自起訴狀送達被告翌日起至
    清償日止，按週年利率百分之五計算之利息部分，變更為被告應給付原告十九萬
    五千元，及自九十三年五月十四日起至清償日止，按週年利率百分之五計算之利
    息，揆諸上開規定，核無不合。
貳、實體方面：
一、原告起訴主張：緣被告共同承租原告之被繼承人張木火所有門牌號碼台北縣三重
    市○○街十九號之房屋供慶祥營造有限公司堆放物品使用，至今已逾十餘年，雙
    方約定，每月租金一萬三千元，於每月十五日由被告甲○○開立支票給付。張木
    火於九十一年間底過世後，原告依法承受張木火財產上之一切權利、義務，然被
    告自九十一年十二月十五日起，即未給付原告系爭房屋租金，至九十三年二月十
    五日止，已積欠十五期租金計十九萬五千元，經原告多次以電話向被告洽詢處理
    ，豈知被告皆置之不理，毫無回應，甚而避不見面，造成原告莫大損失，原告並
    分別九十二年四月二日及九十三年二月十六日，催告被告給付積欠之租金並同時
    為終止租賃契約之通知，惟被告迄今仍未給付欠租，爰依租賃之法律關係，訴請
    被告返還系爭房屋，並給付如聲明所示積欠之租金等情。
二、被告則以：系爭房屋係被告丁○○於七十八年間起向張火木承租，當時雙方係以
    口頭訂約，張木火生前曾告知略謂倘伊過世，依照習俗，系爭房屋一樓暫時騰空
    供作靈堂，以便家屬就近膜拜，租金暫免，回復原狀後再行給付云云，嗣張火木
    於九十二年一月過世，被告丁○○即依約定將房屋一部分遷出供其家屬擺設靈堂
    ，辦畢喪事後，原告迄未將一樓房間回復原狀，使被告丁○○無法進入工作，故
    租金暫未給付；又被告等人至原告起訴時止，均未收到原告租金催繳之通知，且
    被告丁○○尚有押租金十萬元足以抵扣租金，原告逕而終止租約於法不合；再系
    爭房屋租約係由張木火與被告丁○○口頭訂定，被告甲○○非承租人，且被告甲
    ○○實際上從未居住過系爭房屋等語，資為抗辯。
三、原告主張系爭房屋係由原告之被繼承人張火木於七十八年間起，以口頭約定方式
    出租予被告，租金每月一萬三千元。然自九十一年十二月十五日起，即張火木過
    世，原告依法繼承取得系爭房屋所有權並承繼上開租賃契約出租人之地位後，被
    告迄未繳納租金之事實，雖為被告所不否認，然以前詞置辯。是本件審酌之爭點
    為：（一）被告甲○○是否系爭房屋之承租人？（二）原告是否有故意妨礙被告
    為系爭房屋居住使用之情形？被告是否有給付租金之義務？（三）原告終止租約
    是否合法？經查：
（一）被告甲○○是否系爭房屋之承租人？
　　　原告主張被告甲○○亦為系爭房屋之承租人等情，已為被告所否認，原告復未
      舉證以實其說，是原告訴請被告甲○○遷讓系爭房屋及給付租金云云，自非有
      理。
（二）原告是否有故意妨礙被告為系爭房屋居住使用之情形？被告是否有給付租金義
      之義務？
　　(一)被告丁○○抗辯：原告於借用系爭房屋辦理喪事完畢後，未將系爭房屋騰空交
  　　還被告使用，且以小貨車擋住車門，使其無法居住使用云云，則為原告所否認
    　，而依兩造所提出之系爭房屋現狀照片觀之，系爭房屋門口固有原告停放之小
      貨車一輛，然車輛係隨時可移動之物，被告並未舉證其曾要求原告駛離，卻遭
      原告拒絕之情事，故難僅憑原告將車輛停放在系爭房屋門口，即謂原告故意妨
      礙被告居住使用；又系爭屋內已無任何治喪用品，所堆置之雜物均係被告所有
      之事實，已為被告當庭承認，是被告丁○○上開抗辯，顯屬無據，其仍負有給
      付租金之義務。至被告丁○○辯稱：其尚有押租金十萬元足以抵扣租金云云，
      因其未有證據以資證明，是其抗辯亦不足採
    (二)有關被告丁○○應給付之租金數額部分，被告丁○○主張於九十一年一月間，
      即將系爭房屋交付原告辦理治喪事宜等情，已為原告自承在卷，並表示使用期
      間約二個月左右。被告丁○○雖另主張原告使用系爭房屋至九十二年四月云云
      ，則為原告所否認，被告丁○○復未能舉證證明，堪認原告未保持系爭房屋合
      於兩造約定之使用收益狀態期間應為二個月，而此期間內被告丁○○既無法正
      常為系爭房屋之使用，依法自得免付租金。因此，原告得請求被告丁○○給付
      之租金數額為十六萬九千元（000000－00000Ｘ２＝１６９０００
      ）。惟因原告起訴請求被告丁○○、甲○○給付十九萬五千元，依民法第二百
      七十一規定，係請求被告丁○○、甲○○各給付九萬七千五百元，是其請求被
      告丁○○給付九萬七千五百元，為有理由，應予准許。
（三）原告終止租約是否合法？
    (一)按「不動產之租賃契約，其期限逾一年者，應以字據訂立之，未以字據訂立者
      ，視為不定期之租賃」、「承租人租金支付有遲延者，出租人得定相當期限，
      催告承租人支付租金，如承租人其期限內不為支付，出租人得終止契約」，民
      法第四百二十二條、第四百四十條分別定有明文；又土地法第一百條第三款規
      定：「出租人非因左列情形之一，不得收回房屋：三　承租人積欠租金額，以
      擔保金抵償外，達二個月以上時」，合先敘明。本件租賃契約因未以書面訂立
      ，固應視為不定期租賃，惟依前開土地法第一百條第三款之規定，原告仍須於
      被告積欠租金達二個月以上時，定相當期限催告被告給付租金，被告逾期未支
      付後，方得終止兩造租賃契約。被告自九十一年十二月起未依約繳納租金後，
      原告雖主張曾於九十二年四月二日發函催告被告繳付租金並為終止契約之意思
      表示，但為被告丁○○所否認，原告復未舉證上開催告已送達被告丁○○，是
      原告於九十二年四月二日之催告函，不生民法四百四十條定期催告之效力。
　　(二)再按「房屋出租人之定期催告承租人支付租金之方式未有一定，亦非限於訴訟
  　　外為之，苟於訴訟上已有書狀或言詞，向他造表示意思者，即應認為已有催告
    　」，此有最高法院三十九年台上五五四號判可資參照。本件原告嗣於九十二年
      六月十八日起訴請求被告給付欠租及遷讓房屋，被告丁○○於九十二年九月間
      收受訴狀後，仍未繳納租金，原告遂於九十三年二月十六日發函為終止租約之
      聲明等情，業據其提出九十三年二月十六日之存證信函及回執為證，並為被告
      丁○○所不否認，堪信為真實，是原告於九十三年二月十六日之終止聲明，已
      生終止兩造租約之效力，其訴請被告丁○○自系爭房屋遷出，洵屬有據，應予
      准許。
四、從而，原告本於租賃關係請求被告丁○○將坐落台北縣三重市○○街十九號之房
    屋騰空，遷讓交還原告，並給付原告九萬七千五百元元，及自九十三年五月十四
    日起至清償日，按週年利率百分之五計算之利息，為有理由，應予准許；原告之
    訴其餘部分為無理由，應予駁回。
據上論結，本件原告之訴一部為有理由、一部為無理由，依民事訴訟法第七十九條，
判決如主文。
中　　　華　　　民　　　國　　九十三　　年　　　七　　　月　　二十二  　日
                                臺灣板橋地方法院民事第二庭
                                    法  官  古秋菊
右為正本係照原本作成。
如對本判決上訴，須於判決送達後二十日內向本院提出上訴狀。
中　　　華　　　民　　　國　　九十三　　年　　　七　　　月　　二十三　 日
                                    書記官  王政煌
